臺灣高等法院花蓮分院刑事裁定　　　　　　96年度抗字第56號
抗　告　人
即　被　告　丙○○
　　　　　　乙○○
上列抗告人因檢察官聲請羈押案件，不服臺灣臺東地方法院96年
6月22日裁定（96年度聲羈字第79號），提起抗告，本院裁定如
下：
    主  文
原裁定撤銷。
    理  由
一、原審依檢察官之聲請，以被告等經訊問後，認與陳明哲共犯
    貪污治罪條例第4條第1項第3款及洗錢防制法第9條第1項罪
    嫌重大，證人侯毓賢、蘇台琪尚未到場接受訊問，證人姚佳
    靚亦有再訊問之必要，被告等顯有事實足認有湮滅證據、勾
    串共犯或證人之虞，且所犯為5年以上有期徒刑之重罪，有
    羈押之必要，而裁定准予羈押並禁止接見通信。
二、被告丙○○抗告意旨略以：
  （一）原裁定僅諭知被告丙○○經訊問後，有勾串共犯之虞，
        有羈押之必要，惟並未具體敘明被告丙○○如何犯罪嫌
        疑重大，有何事實足認被告有勾串共犯或證人之虞，且
        有羈押之必要，與刑事訴訟法之規定未合，應予廢棄。
  （二）檢察官羈押聲請書並未提出相當之證據，無從就形式上
        觀察其證據能力及衡量其證據價值，以之決定被告丙○
        ○之犯罪嫌疑是否重大，是以原裁定准予羈押尚嫌率斷
        ，委無足採。
  （三）本案其他共同被告陳明哲、甲○○等5人業經檢察官偵
        訊，已無與被告勾串之虞。另於原審羈押訊問中，被告
        丙○○就所有之不動產及其他財產狀況、購買不動產之
        資金來源、資金流動及往來銀行戶頭、與陳明哲、甲○
        ○等往來情形暨2人投資其事業之數額及比例等一切問
        題，業經供述明確，要無勾串證人或共犯之虞。
  （四）原審復以被告丙○○涉犯貪污治罪條例所定最輕本刑為
        5 年以上有期徒刑之罪為由，裁定准予羈押被告，然重
        罪非審酌是否羈押之唯一理由，且依判例，若被告無逃
        亡之危險，即欠缺羈押之必要要件。是以，被告丙○○
        既無勾串共犯或證人之虞，而檢察官亦未認被告有逃亡
        之虞，原審遽為裁定羈押被告，於法即有未合。
三、被告乙○○抗告意旨略以：
  （一）本件檢察官指揮刑警於96年6月21日上午8時30分前往嘉
        義被告乙○○家中執行搜索，並於當日12時將被告夫妻
        帶上刑事偵防車，於當日下午17時到達臺東地檢署，將
        被告夫妻留置於法警室看管，於18時被調查員提往臺東
        縣調查站詢問，當夜19時30分又被提回臺東地檢署法警
        室看管，96年6月22日凌晨2時檢察官首度提訊，訊後又
        交由法警室看管，該日晨9時30分再度提訊，直至下午1
        8時30分才向臺東地方法院聲請羈押，其間喪失所有行
        動自由，雖但仍不能否認其在前剝奪被告乙○○自由之
        事實，而共已逾30小時，顯已違反刑事訴訟法第93條之
        規定。惟原裁定對被告所為此項羈押抗辯，均未斟酌，
        自有理由不備之違法。
  （二）被告乙○○常住嘉義，鮮少前來臺東，既無事證證明被
        告對於陳明哲之職務有所知悉，亦無事證證明被告知係
        回扣而收受，更無事證證明被告與陳明哲有何共同犯意
        聯絡，安能謂被告之「犯罪嫌疑重大」？
  （三）雖檢察官指訴被告乙○○之帳戶內，有第三者匯入之財
        物，用以購買法拍屋、基金云云，但其從未證明該項財
        物係來自陳明哲所得，安能遽認第三人匯入財物，必係
        犯罪所得？且被告家境本極優渥，早年從事法拍及房地
        產買賣，與第三人資金往來，何能遽指不法？又購買法
        拍屋或基金等，亦均有法院或銀行文書資料可供查詢，
        更無串證之可能。
  （四）本件追查已有數年，陳明哲已遭收押3月，而侯毓賢、
        姚佳靚、蘇台琪等人均曾經訊問，當時應併訊明，何來
        串證。公訴人徒以臆測作為羈押之理由，自有未當。
四、按偵查中經檢察官訊問後，認有羈押之必要者，應自拘提或
    逮捕之時起24小時內，敘明羈押之理由，聲請該管法院羈押
    之刑事訴訟法第93條第2項定有明文。本件被告等於原審一
    再抗辯其等自被檢察官指揮刑警於96年6月21日上午8時30分
    前往嘉義搜索，並於當日12時將其等帶上刑事偵防車，迄96
    年6月22日上午9時30分檢察官開庭諭知逮捕為止，已逾24小
    時，顯與上開規定不符等情；惟原裁定就此聲請羈押之程序
    是否合法，並未加以說明，即准予羈押，尚有未合。
五、次按被告經法官訊問後，認為犯罪嫌疑重大，而有刑事訴訟
    法第101條第1項所列各款情形之一，非予羈押，顯難進行追
    訴、審判或執行者，固得羈押之。惟查原裁定就被告丙○○
    、乙○○究有何具體證據足認其等確有湮滅證據、勾串共犯
    或證人之虞之事實，並未加以說明，僅以證人侯毓賢、蘇台
    琪尚未到場接受訊問，證人姚佳靚亦有再訊問之必要，遽認
    被告等顯有事實足認有湮滅證據、勾串共犯或證人之虞，於
    法不合。再者，被告等經訊問後，縱認與陳明哲共犯貪污治
    罪條例第4條第1項第3款及洗錢防制法第9條第1項之罪嫌疑
    重大，惟亦不能以即認有羈押之必要，原裁定未說明被告等
    有何羈押之必要，即准予羈押並禁止接見通信，亦有未當。
    抗告意旨指摘原裁定不當，為有理由，應予撤銷，並由原法
    院更為妥適之處理，以昭公允。
據上論結，應依刑事訴訟法第413條，裁定如主文。
中　　華　　民　　國　　96　　年　　7 　　月　　19　　日
                  刑事庭審判長法  官    謝  志  揚
                              法  官    賴  淳  良
                              法  官    林  慶  煙
以上正本證明與原本無異。
本件不得再抗告。
                              書記官    林  明  智
中　　華　　民　　國　　96　　年　　7 　　月　　19　　日
